【裁判字號】    90,上易,4144
【裁判日期】    901218
【裁判案由】    詐欺
【裁判全文】
臺灣高等法院刑事判決                            九十年度上易字第四一四四號
    上  訴  人  臺灣板橋地方法院檢察署檢察官
    被      告  丙○
右上訴人因被告詐欺案件，不服臺灣板橋地方法院九十年度易字第二九三０號，中華
民國第一審判決（起訴案號：臺灣板橋地方法院檢察署九十年度偵緝字第三五六號）
提起上訴，本院判決如左：
    主  文
上訴駁回。
    理  由
一、公訴意旨略以：被告丙○明知其向外舉債已無法負擔，詎竟基於意圖為自己不法
    所有之概括犯意，於民國（下同）八十二年間，連續多次在臺北縣新莊市○○街
    一九Ｏ號三樓告訴人甲○○住處，以支票及本票向告訴人借款，金額高達新臺幣
    （下同）九百二十五萬元以上，然票據屆期被告均無法清償，並搬離住處，嗣經
    告訴人提出告訴並經本署通緝後，始緝獲被告，因認被告涉有刑法第三百三十九
    條第一項之詐欺取財罪嫌。
二、按已經提起公訴或自訴之案件，在同一法院重行起訴者，應諭知不受理之判決，
    刑事訴訟法第三百零三條第二款定有明文；該判決並得不經言詞辯論為之，亦為
    同法第三百零七條所明定。
三、查本件被告前曾經台灣板橋地方法院檢察署檢察官以其與妻紀美滿共同基於意圖
    為自己不法所有之概括犯意，利用紀美滿擔任互助會會首之機會，自八十年十一
    月五日起至八十二年八月二十日止在台北縣新莊市○○街六十五巷二弄三號三樓
    住處，連續多次分別偽造張武雄等十一人及其他不特定會員之互助會會單，前後
    共冒標二十八次互助會款，詐取金額高達一千一百零九萬三千七百元之會款，涉
    犯行使偽造文書及詐欺罪嫌為由，於九十年六月廿六日提起公訴（九十年度偵緝
    字第三五五、三六八號），九十年七月廿六日繫屬原審法院，有該署九十年七月
    二十六日乙○森德九０偵緝字第三五五號函、九十年偵緝字第三五五、三六八號
    起訴書等影本各一紙可按，該案刻正由原審法院審理中，尚未判決，亦據本院向
    原審法院查明無訛；而本案被告被訴詐欺之犯罪時間為八十二年間，核與上開案
    件被訴之犯罪時間，甚為密接，且本案被告被訴涉犯之罪嫌核亦與該案被訴之犯
    罪事實，同係觸犯刑法第三百三十九條第一項之詐欺罪，犯罪構成要件相同，是
    二者顯係基於概括犯意所為，應有連續犯之裁判上一罪關係。茲檢察官於九十年
    八月二十四日復就本案再行起訴，原審判決以本案違反重覆起訴禁止之原則，不
    經言詞辯論，逕為不受理之諭知，認事用法並無不合。檢察官上訴意旨固略以本
    案被告被訴之犯罪事實，雖與上開案件之犯罪事實同為觸犯詐欺罪，然二者犯罪
    類型不同，犯意亦殊，行為互異，難認係基於概括犯意所為云云，惟被告先後多
    次犯行苟係基於一次之概括決意所為，且均觸犯構成要件相同之詐欺罪，即屬連
    續犯，至其各次之詐欺行為態樣是否相同，則非所問，查本案公訴意旨既認八十
    二年間被告明知其向外舉債已無法負擔，始意圖為自己不法之所有向告訴人詐借
    款項等情，則當年被告既因經濟困難，已乏支付能力，其顯亦因已無力負擔鉅額
    負債致挺而走險冒標他人會款，是被告詐借款項與冒標會款，均為因應八十二年
    間其經濟上之困境，出於一次之概括犯意而為，公訴人徒以被告前後之詐欺手法
    不同，而認非基於一次概括犯意所為應非連續犯，並據以指摘原判決不當，顯無
    理由，應予駁回，並不經言詞辯論為之。
據上論斷，應依刑事訴訟法第三百六十八條、第三百七十二條，判決如主文。
中    華    民國      九十      年      十二      月      十八      日
                              臺灣高等法院刑事第十六庭
                                  審判長法  官  許  增  男
                                        法  官  黃  鴻  昌
                                        法  官  蔡  彩  貞
右正本證明與原本無異。
不得上訴。
                                        書記官  張  淑  芬
中      華      民      國     九十     年    十二      月     十九     日


司法院資訊處製作；財團法人民間司法改革基金會備份。
